臺灣高雄地方法院刑事判決　　　　　　 96年度簡上字第179號
上　訴　人　乙○○
即　被　告
上列上訴人因詐欺案件，不服本院高雄簡易庭中華民國95年12月
25日95年度簡字第7359號第一審刑事簡易判決（聲請簡易判決處
刑案號：95年度偵字第26460 號），提起上訴，本院管轄之第二
審合議庭判決如下：
    主  文
上訴駁回。
    事實及理由
一、本案經本院審理結果，認原審以被告乙○○所為，係犯刑法
    第339 條第1 項詐欺取財罪之幫助犯，而量處有期徒刑4 月
    ，如易科罰金，以銀元300 元即新臺幣900 元折算1 日，其
    認事用法均無違誤，量刑亦屬妥適，應予維持，爰引用原審
    判決書關於被告乙○○部分所載事實、證據及理由（如附件
    ），並更正如下：原審適用法條部分贅載刑法第47條，應予
    刪除。
二、訊據被告固不否認有申設0000000000行動電話門號之事實，
    然矢口否認有何幫助詐欺犯行，辯稱：原行動電話門號因欠
    費而遭停止通話，男友丙○○告知申辦易付卡比較便宜，但
    申辦後因覺得不方便所以沒有在用，申辦門號後並未置於行
    動電話內，後來門號因搬家而遺失，伊曾向丙○○及友人丁
    ○○詢問，彼等均表示只要易付卡金額用畢即失效，無須掛
    失，伊並未將門號交付詐騙集團使用等語。經查：（一）一
    般申辦行動電話門號之目的即在於搭配話機使用，被告申辦
    門號後，為何卻將晶片卡抽離話機單獨放置未加使用而終致
    遺失？又被告既未使用該門號晶片卡，衡情又如何獲悉是在
    搬家時遺失？其辯解已與常情有違。（二）其次，證人丙○
    ○於本院審判中證稱：「（被告何時聲請易付卡門號？）95
    年5 月」、「（申辦後之情形如何？）我拿易付卡的卡片去
    被告住的地方，因為在搬家過程來來去去的，被告有跟我講
    說他易付卡卡片不見了」、「（何時不見？）95年5 月20日
    」、「（被告向你說易付卡不見了你如何回答？）他告訴我
    說易付卡不見了，我認為當時應該餘額打完就沒有什麼事情
    ，所以就沒有掛失，而且問過很多人都這樣講」、「（何時
    搬家？）是在95年5 月份」、「（他搬家是辦易付卡之前還
    是之後？）在申辦易付卡之後」、「（辦易付卡之後隔多久
    搬家？）隔半個多月」、「（他何時跟你說他的易付卡丟了
    ？）95年5 月16日」、「（你當天就跟他說不用去辦遺失，
    還是問過很多人之後？）問過很多人之後」、「（問過哪些
    人？）問過朋友、里長的辦事人員、還有很多在工作的人都
    這樣跟我說」、「（花了多少時間才知道不用去辦遺失？）
    我是馬上去問，大約花了1 天的時間」、「（請你告訴我們
    ，乙○○申辦易付卡的日期？）95年5 月18日」等語。紬繹
    證人所述，其雖證稱被告有告知遺失易付卡以及其有告知被
    告無須掛失等情節，然其所述被告申辦易付卡、搬家、告知
    證人遺失易付卡等相關時點，在邏輯上互核卻顯有謬誤，衡
    情不無設詞迴護被告之虞，要難採信。況被告申辦易付卡時
    既有向電線業者留下個人資料，則易付卡遺失之後，不但可
    能遭盜用餘額而造成金錢損失，更可能因遭犯罪集團非法使
    用而捲入是非糾紛。尤其現今詐騙集團收取他人門號作為向
    民眾撥打行騙之工具，以隱匿自己犯罪之不法行徑，規避執
    法人員之查緝，類此案件在目前社會上層出不窮，坊間新聞
    媒體亦多所報導再三披露，是為避免此等專屬性甚高之物品
    被不明人士利用為詐騙犯罪之工具，應為一般生活經驗所易
    於體察之常識。被告與證人既稱發現易付卡遺失後有向多人
    探詢，可見對於此事之重視，則為避免易付卡遭他人不法使
    用，衡情更應即刻掛失方為正辦，為何被告竟置之不理？益
    見其辯解不足採信，其應有提供易付卡予他人使用之行為甚
    明。（三）再者，一般民眾申辦門號並無特殊限制，且得同
    時向不同電信業者申辦多數門號使用，如無特別理由，衡情
    應無隨意借用他人門號使用之理，則被告任意提供自己門號
    ，其對於對方取得門號之目的可能供作詐欺取財使用，自當
    有所預見，縱無證據證明其明知收取門號者之犯罪態樣，然
    就對方嗣後將其所提供之門號供作詐欺取財之用，並藉以方
    便掩飾犯行，顯不違反被告之本意，其有幫助詐欺取財之間
    接故意甚明。（四）綜據上述，被告犯行應堪認定，其矢口
    否認有何幫助詐欺犯行而提起上訴，為無理由，另其認原審
    量刑過重，亦非有理，其上訴應予駁回。至於被告聲請傳喚
    母親陳葉阿名及友人丁○○，以證明其平常生活單純，不會
    提供門號給詐騙集團一節，經核與本案欠缺關連性，尚無調
    查之必要，附此敘明。
據上論斷，應依刑事訴訟法第455 條之1 第1 項、第3 項、第36
8 條、第373 條，判決如主文。
本案經檢察官甲○○到庭執行職務。
中　　華　　民　　國　　96　　年　　4 　　月　　30　　日
                  鳳山刑事第二庭  審判長法  官  黃建榮
                                        法  官  李嘉益
                                        法　官  譚德周
以上正本證明與原本無異。
不得上訴。
　　　　　　　　　　　　　　　　　　　　書記官  陳憶萱
中　　華　　民　　國　　96　　年　　5 　　月　　02　　日
